臺灣高雄地方法院刑事判決　　　　　　 94年度訴緝字第149號
公　訴　人　臺灣高雄地方法院檢察署檢察官
被　　　告　乙○○
上列被告因偽造文書等案件，經檢察官提起公訴（88年度偵字第
26963 、30081 號），暨移送併辦（89年度偵字第3754號），嗣
被告就被訴事實為有罪之陳述，並聽取當事人之意見後，本院合
議庭裁定改依簡式審判程序由受命法官獨任進行審判程序，判決
如下：
    主  文
乙○○服用酒類，不能安全駕駛動力交通工具而駕駛，處拘役伍
拾日，如易科罰金，以佰元折算壹日。又行使偽造私文書，足
以生損害於公眾及他人，處有期徒刑月，如易科罰金，以佰
元折算壹日。高雄縣政府警察局所製作之酒精濃度測定紙（序號
025391Ｄ）上「被測人」欄內偽簽「丙○○」之署名壹枚、指印
壹枚，汽車駕駛人酒後生理協調平衡檢測紀錄表偽簽「丙○○」
之署名貳枚、指印貳枚，逮捕通知書上偽簽「丙○○」之署名貳
枚、指印貳枚，高雄縣警察局警詢筆錄上偽簽「丙○○」之簽名
貳枚、指印肆枚，及夜間詢問同意書上偽簽「丙○○」之簽名壹
枚、指印壹枚，均沒收。
    事  實
一、乙○○明知服用酒類不能安全駕駛動力交通工具之情形，不
    得駕駛，竟仍於民國88年10月21日下午2 時許，在高雄縣鳥
    松鄉與友人飲用清酒等酒類，至同日下午5 時許結束後，已
    因服用酒類而達不能安全駕駛動力交通工具之程度，而仍駕
    駛向友人楊梅英借得之車牌號碼Ｎ9 －8823號自用小客車，
    在同日晚上9 時10分許，行經高雄市○○路與大埤路路口時
    ，為警攔獲，當場施以呼氣酒精濃度測試，其酒精濃度已達
    每公升0.97毫克。詎料乙○○因係無駕駛執照，見前開自用
    小客車內有友人楊梅英丈夫丙○○之駕照影本1 紙，為避免
    警察盤查後需受高額罰鍰，即基於變造特種文書之犯意，於
    同日稍早即以皮夾內自己之相片1 紙貼在丙○○上開駕照影
    本上，並加以影印後，隨身置放以備不時之需，復將自己之
    相片撕下後，將丙○○上開駕照影本放回車內，嗣於前述為
    警攔檢酒測時，為求脫免刑責，即持前開變造之「丙○○」
    駕照影本向警員行使，冒用「丙○○」之名義接受盤查及應
    訊，而基於偽造私文書及偽造署押之犯意，在酒精濃度測定
    紙（序號025391Ｄ）上「被測人」欄內偽簽「丙○○」之署
    名1 枚、捺指印1 枚，汽車駕駛人酒後生理協調平衡檢測紀
    錄表偽簽「丙○○」之署名2 枚、捺指印2 枚，及在高雄縣
    政府警察局逮捕通知書上偽簽「丙○○」之署名2 枚、捺指
    印2 枚，並將逮捕通知書持交員警，表示已收受逮捕通知之
    意思；其後值勤員警將其帶回警局實施詢問，並製作筆錄，
    乙○○復於同日晚上9 時50分許，接續前開犯意，以「丙○
    ○」之名義應訊，並在高雄縣政府警察局警詢筆錄上偽簽「
    丙○○」之署名2 枚、捺指印4 枚，並於夜間詢問同意書上
    偽簽「丙○○」之簽名1 枚、捺指印1 枚，並將該夜間詢間
    同意書持交員警，表示已知悉、同意該通知之意思，足生損
    害於丙○○本人及警察機關、交通監理機關對於違規車輛駕
    駛人處罰之正確性。嗣丙○○經檢察官傳喚到庭應訊，表明
    未曾於上開時地駕駛前開自用小客車，並經比對乙○○之指
    紋後，始悉上情。
二、案經高雄縣政府警察局移送及臺灣高雄地方法院檢察署檢察
    官主動檢舉偵辦後聲請簡易判決處刑及併案審理。
    理  由
壹、程序方面：
一、按除被告所犯為死刑、無期徒刑、最輕本刑為3 年以上有期
    徒刑之罪或高等法院管轄第一審案件者外，於法院行準備程
    序進行中，被告先就被訴事實為有罪之陳述時，審判長得告
    知被告簡式審判程序之旨，並聽取當事人、代理人、辯護人
    及輔佐人之意見後，裁定進行簡式審判程序；且受命法官行
    準備程序，與法院或審判長有同一之權限；又簡式審判程序
    之證據調查，不受刑事訴訟法第159條第1項、第161條之2、
    第161條之3、第163條之2及第164條至第170條規定之限制，
    刑事訴訟法第273條之1第1項、第279條第2項前段、第273之
    2分別定有明文。
二、查本件被告乙○○所犯為死刑、無期徒刑、最輕本刑為3 年
    以上有期徒刑以外之罪，且非高等法院管轄第一審之案件，
    其於準備程序中就前揭被訴事實為有罪之陳述，經法官告知
    簡式審判程序之旨，並聽取公訴人及被告之意見後，本院認
    無不得或不宜改依簡式審判程序進行之處，爰依前揭規定，
    經本院合議庭裁定由受命法官獨任進行簡式審判程序，核先
    敘明。
貳、實體方面
一、上揭事實，業據被告丙○○於本院審理時坦承不諱，且有：
    (一)、被害人丙○○於偵查中之指述；(二)、證人即查獲之員警
    趙泰發、丁漢淇、吳忠雄及何仙福於本院審理時之證述；(三)
    、內政部警政署刑事警察局88年11月20日高警刑2 字第8451
    6 號指紋鑑定書1 紙；(四)、酒精濃度測定紙、汽車駕駛人酒
    後生理協調平衡檢測紀錄表、逮捕通知書、警詢筆錄及夜間
    詢問同意書各1 份，核均與被告自白相符，被告之自白堪予
    採信，被告犯行洵堪認定。
二、核被告飲酒後駕駛前開自小客車所為，係犯刑法第185 條之
    3 之服用酒類，不能安全駕駛動力交通工具而駕駛罪。查汽
    車駕駛執照係表彰駕駛車輛能力之文書，均係有關個人之身
    分、資格等證明，屬刑法第212 條所稱之特種文書。被告將
    丙○○真正駕駛執照之影本加以換貼自己照片後影印留存，
    係變造特種文書，惟被告向警方出示該變造之特種文書，以
    冒用「丙○○」名義應訊，係犯刑法第210 條、第212 條之
    行使變造之特種文書。又變造駕駛執照後復持以行使，變造
    之低度行為被行使之高度行為吸收，不另論罪。另被告於警
    詢時分別在逮捕通知書、夜間詢問同意書上偽造「丙○○」
    署名及捺指印，並持交警員，表示已收悉通知及知悉警詢時
    應有權利事項等意思，均係犯刑法第216 條、210 條之行使
    偽造私文書罪。被告前述先後2 次偽造私文書及多次偽造「
    丙○○」署名及捺指印之行為，係為規避刑責，以單一之犯
    意，時間密接而接續於酒精濃度測定紙、生理協調平衡檢測
    紀錄表、逮捕通知書、警詢筆錄及夜間詢問同意書上偽簽「
    丙○○」之署名、捺指印，其偽簽姓名及捺指印之各個舉動
    ，及偽造私文書，均各為其基於單一犯意接續實施之一部，
    其以一接續行為，均論以單純一罪，惟偽造署押罪為偽造私
    文書之部分行為，已為偽造私文書之行為所吸收，不另論罪
    ；另被告偽造上開私文書之低度行為為其行使之高度行為所
    吸收，亦不另論罪。又被告行使變造特種文書以遂行其行使
    偽造私文書之犯行，所犯上開二罪，有方法結果之牽連關係
    ，應從一重之行使偽造私文書論處。公訴意旨雖漏未就被告
    行使變造特種文書罪起訴，惟此部分與本院論罪科刑有裁判
    上一罪關係，且業經公訴人當庭擴張起訴範圍，本院自應一
    併審理。至於被告所犯前開服用酒類，不能安全駕駛動力交
    通工具而駕駛罪與行使偽造私文書二罪間，犯意各別，行為
    不同，應分論併罰。爰審酌被告竟漠視政府於報章、雜誌及
    電視等大眾傳播媒體，呼籲民眾莫酒後駕車，並宣導酒後駕
    車將涉刑責一事，仍執意於飲酒後駕駛車自用小客車之動力
    交通工具，且其呼氣酒精濃度達每公升0.97毫克，足生影響
    其他用路人之安全，竟又無駕駛執照而駕車，且為避免刑事
    處罰及罰鍰，無視他人可能因此代其遭受交通監理機關罰鍰
    、刑事訴追及國家司法權之嚴正性，而於警詢中冒用他人姓
    名，偽造他人簽名、指印，不僅有損丙○○之權益，且亦有
    害於司法機關偵查案件之正確性，惡性非輕，惟念其於偵查
    中即為查覺，而為偵、審對象，對丙○○本人所生之損害有
    限，犯後於偵查中坦承犯行，態度尚可等一切情狀，分別量
    處如主文所示之刑，並均諭知易科罰金之折算標準。
三、至被告於為警查獲時於酒精濃度測定紙（序號025391Ｄ）上
    「被測人」欄內偽簽「丙○○」之署名1 枚、捺指印1 枚，
    汽車駕駛人酒後生理協調平衡檢測紀錄表偽簽「丙○○」之
    署名2 枚、捺指印2 枚，及在高雄縣警察局逮捕通知書上偽
    簽「丙○○」之署名2 枚、捺指印2 枚，及其後值勤員警將
    其帶回警局實施詢問，在高雄縣警察局警詢筆錄上偽簽「丙
    ○○」之簽名2 枚、捺指印4 枚，並於夜間詢問同意書上偽
    簽「丙○○」之署名1 枚、捺指印1 枚，均依刑法第219 條
    規定，併予宣告沒收。另用以變造之「丙○○」駕駛執照影
    本上丙○○照片1 張，雖為被告所有，且係供犯罪所用之物
    ，本得依刑法第38條第1 項第2 款規定宣告沒收之，惟既未
    扣案，未免執行之困難，即不予宣告沒收。而前開警詢之逮
    捕通知書、夜間詢問同意書及變造後駕駛執照影本1 紙，雖
    為供犯罪所用之物，惟均經被告行使而附卷存查，已非被告
    所有之物，自無從宣告沒收，附此敘明。
四、末以本件併案之89年度偵字第3754號與起訴部分為實質上一
    罪，而經分別偵查起訴及併案，本院自應加以審理，附此敘
    明。
據上論斷，應依刑事訴訟法第第273 條之1 第1 項、第299 條第
1 項前段，刑法第185 條之3 、第216 條、第212 條、第210 條
、刑法第55條、第41條第1 項前段、第219 條，罰金罰鍰提高標
準條例第1 條前段、第2 條，判決如主文。
本案經檢察官甲○○到庭執行職務。
中　　華　　民　　國　　94　　年　　11　　月　　28　　日
                  刑事第十五庭  法　官  陳筱蓉
以上正本證明與原本無異。
如不服本判決，應於收受送達後10日內向本院提出上訴書狀。
中　　華　　民　　國　　94　　年　　11　　月　　29　　日
　　　　　　　　　 　　　       書記官  梁瑜玲
附錄本案論罪科刑法條全文：
刑法第185之3
服用毒品、麻醉藥品、酒類或其他相類之物，不能安全駕駛動力
交通工具而駕駛者，處一年以下有期徒刑、拘役或三萬元以下罰
金。
刑法第210條
偽造私文書，足以生損害於公眾或他人者，處五年以下有期徒刑
。
刑法第212條
偽造、變造護照、旅券、免許證、特許證及關於品行、能力、服
用或其他相類之證書、介紹書，足以生損害於公眾或他人者，處
一年以下有期徒刑、拘役或三百元以下罰金。
刑法第216 條
行使第210 條至第215 條之文書者，依偽造、變造文書或登載不
實事項或使登載不實事項之規定處斷。
